---
title: "Eduardo Luiz Rodrigues"
format: html
editor: visual
---

```{r}
#| label: load-packages # nomes únicos
#| include: false # não inclui o resultado no doc

library(tidyverse) # pacote ggplot2 (gráficos)
library(WDI) # pacote dos dados
library(countrycode) #pacote com os códigos dos paises

options(scipen = 999)

# BASE DE DADOS #
# DADOS EM PAINEL
PASSENGERS_CARRIED <- WDI(country = 'all', indicator = 'IS.AIR.PSGR')

# CORTE TRANSVERSAL
FORCAS_ARMADAS <- WDI(country = 'all',
                      indicator = 'MS.MIL.TOTL.P1',
                      start = 2020, end = 2020)

# SERIE TEMPORAL
producao_cereal <- WDI(country = 'CHN',
                       indicator = 'AG.PRD.CREL.MT')

```

## VARIÁVEIS

Apresenta 3 variáveis diferentes entre elas temos:\

### Passageiros Transportados

A variável **Passageiros Transportados** indica o número total de passageiros transportados por um determinado meio de transporte durante um período de tempo específico. Esse indicador é importante para medir a demanda e a capacidade de transporte de uma empresa ou setor, refletindo diretamente a popularidade e a eficiência do serviço oferecido. Em contextos gerais, essa variável pode ser usada para analisar o crescimento do setor de transporte e a mobilidade de uma população, sendo uma métrica fundamental no planejamento urbano e no desenvolvimento de infraestruturas de transporte.

### Forças Armadas

A variável **Forças Armadas** representa o número total de membros ou o orçamento destinado às forças armadas de um país, responsáveis pela defesa nacional e pela segurança do território. Essa variável reflete a capacidade de um país de proteger suas fronteiras e garantir sua soberania. Em contextos gerais, as forças armadas são usadas para avaliar a política de defesa de um país, sua estabilidade política e seu poder militar, sendo crucial para analisar o impacto de gastos públicos, a alocação de recursos e a postura militar em relação a outros países.

### Produção de Cereal

A variável **Produção de Cereal** mede a quantidade total de cereais (como trigo, milho, arroz, entre outros) produzidos em uma determinada região ou país durante um período específico. Esse indicador está relacionado à segurança alimentar, à sustentabilidade agrícola e ao desempenho econômico do setor agrícola. Em contextos gerais, a produção de cereal é utilizada para avaliar a eficiência da agricultura, as condições climáticas e as políticas agrícolas de um país, além de ser um fator essencial nas negociações comerciais e no estudo de mercados internacionais de alimentos.

## GRÁFICO DADOS EM PAINEL

Um gráfico de dados em painel é empregado para exibir informações que envolvem duas ou mais dimensões ao longo do tempo. Esse tipo de gráfico permite observar a evolução de diferentes países, regiões ou estados em relação a uma variável específica ao longo de um período.

Além disso, o gráfico de dados em painel facilita a comparação entre várias localidades, permitindo identificar padrões, como a continuidade de um crescimento ou a estagnação em determinadas áreas.

Neste gráficos analisamos dados de passageiros transportados de vários países, porém destancando na cor verde os dados relacionados ao Brasil e em azul ao Estados Unidos.

```{r}
#| label: dadosempainel 
#| warning: false
#| echo: false

# Baixar dados
PASSENGERS_CARRIED <- WDI(country = 'all', indicator = 'IS.AIR.PSGR')

# Adiciona uma coluna com rótulo dos países destacados
PASSENGERS_CARRIED <- PASSENGERS_CARRIED %>%
  mutate(grupo = case_when(
    iso2c == "BR" ~ "Brasil",
    iso2c == "US" ~ "Estados Unidos",
    TRUE ~ "Outros"
  ))

# Paleta de cores personalizada
cores <- c("Brasil" = "#006400", "Estados Unidos" = "blue", "Outros" = "grey80")

# Gráfico
grafpainel <- ggplot(PASSENGERS_CARRIED, aes(x = year, y = IS.AIR.PSGR, group = iso2c)) +
  
  # Linhas para outros países (cinza claro e finas)
  geom_line(data = subset(PASSENGERS_CARRIED, grupo == "Outros"),
            color = "grey80", alpha = 0.4, size = 0.5) +
  
  # Linhas destacadas (Brasil e EUA)
  geom_line(data = subset(PASSENGERS_CARRIED, grupo != "Outros"),
            aes(color = grupo),
            size = 1.5) +
  
  # Pontos destacados
  geom_point(data = subset(PASSENGERS_CARRIED, grupo != "Outros"),
             aes(color = grupo),
             size = 3) +
  
  # Títulos e legenda
  labs(
    title = "Passageiros Transportados por Via Aérea",
    x = "Ano",
    y = "Passageiros Transportados (milhões)",
    color = "País"
  ) +
  
  scale_color_manual(values = cores) +
  
  theme_minimal(base_size = 14) +
  theme(
    plot.title = element_text(face = "bold", size = 16, hjust = 0.5),
    legend.position = "bottom"
  )
# Exibir o gráfico
print(grafpainel)
```

## GRÁFICO CORTE TRANSVERSAL

Um gráfico de dados de corte transversal é usado para apresentar informações de vários elementos (como países, estados ou regiões) em um único momento no tempo.

Esse tipo de gráfico permite comparar como diferentes unidades se posicionam em relação a uma variável em um determinado período, ajudando a identificar desigualdades ou padrões de comportamento. Por exemplo, ao analisar este gráfico podemos identificar das forças armadas de vários países porém destacando em azul as informações dos Estados Unidos.

```{r}
#| label: cortetransversal
#| warning: false
#| echo: false  

# Corrigir: não instalar nem carregar gganimate
# (não precisa de install.packages nem library(gganimate))

library(gghighlight) # pacote para destaque

# Criar variável de destaque

#lista dos codigos iso3c para filtragem dos paises
lista_iso3c <- codelist %>%
  select(iso3c)

# seleciona apenas os paises e classifica os 10 maiores
# cria a coluna pais_destacado
FORCAS_ARMADAS <- FORCAS_ARMADAS %>%
  mutate(pais_destacado = ifelse(country == "United States", "Estados Unidos", "Outros")) %>%
  inner_join(lista_iso3c, by = join_by(iso3c)) %>%
  top_n(10, MS.MIL.TOTL.P1) %>%
  arrange(desc(MS.MIL.TOTL.P1))

# Gráfico
ggplot(FORCAS_ARMADAS, aes(x = MS.MIL.TOTL.P1, y = country)) +
  
  # Outros países
  geom_col() +
  
  # Estados Unidos
  # geom_point(data = filter(FORCAS_ARMADAS, pais_destacado == "Estados Unidos"),
  #           color = "blue",
  #          size = 5) +
  
  labs(
    title = "Efetivo das Forças Armadas em 2020",
    subtitle = "Destaque para os Estados Unidos",
    x = "Ano",
    y = "Forças Armadas (Total de Pessoal)",
    color = "País"
  ) +
  scale_color_manual(values = c("Outros" = "gray70", "Estados Unidos" = "blue")) +
  theme_minimal(base_size = 14) +
  theme(
    plot.title = element_text(face = "bold", size = 16, hjust = 0.5),
    plot.subtitle = element_text(size = 12, hjust = 0.5),
    legend.position = "bottom"
  ) +
  gghighlight(country == "United States")
```

## GRÁFICO SÉRIE TEMPORAL

O gráfico de dados de série temporal é utilizado para acompanhar o desenvolvimento de uma única variável ao longo dos anos. Esse tipo de gráfico permite observar como uma variável se altera ao longo de diferentes períodos, ajudando a identificar tendências, ciclos e variações sazonais.

Com a série temporal, é possível ver a evolução da Produção de Cereal da China de maneira progressiva, identificando, por exemplo, anos de aceleração ou estagnação.

```{r}
#| label: serietemporal
#| warning: false 
#| echo: false    

ggplot(producao_cereal, aes(x = year, y = AG.PRD.CREL.MT)) +
  
  # Linha da China em vermelho vibrante
  geom_line(color = "#FF4500", size = 2) +
  
  # Pontos em gradiente para destacar valores
  geom_point(aes(color = AG.PRD.CREL.MT), size = 3) +
  
  # Escala de cor vibrante (azul para vermelho intenso)
  scale_color_gradient(low = "#00FFFF", high = "#FF4500") +
  
  # Títulos e eixos personalizados
  labs(
    title = "🚀 Produção de Cereal na China (Série Temporal)",
    subtitle = "Evolução ao longo dos anos com destaque moderno",
    x = "Ano",
    y = "Produção de Cereal (Toneladas)",
    color = "Produção"
  ) +
  
  # Tema moderno com fundo escuro
  theme_minimal(base_size = 14) +
  theme(
    plot.background = element_rect(fill = "#121212", color = NA),
    panel.background = element_rect(fill = "#121212", color = NA),
    panel.grid.major = element_line(color = "#444444"),
    panel.grid.minor = element_line(color = "#444444"),
    plot.title = element_text(face = "bold", size = 18, hjust = 0.5, color = "white"),
    plot.subtitle = element_text(size = 12, hjust = 0.5, color = "white"),
    axis.title = element_text(color = "white"),
    axis.text = element_text(color = "white"),
    legend.title = element_text(color = "white"),
    legend.text = element_text(color = "white")
  )


```
