---
title: "Eduardo Luiz Rodrigues"
format: html
editor: visual
---

```{r}
#| label: load-packages # nomes únicos
#| include: false # não inclui o resultado no doc

library(tidyverse) # pacote ggplot2 (gráficos)
library(WDI) # pacote dos dados

# BASE DE DADOS #
# DADOS EM PAINEL
PASSENGERS_CARRIED <- WDI(country = 'all', indicator = 'IS.AIR.PSGR')

# CORTE TRANSVERSAL
FORCAS_ARMADAS <- WDI(country = 'all',
                      indicator = 'MS.MIL.TOTL.P1',
                      start = 2020, end = 2020)

# SERIE TEMPORAL
producao_cereal <- WDI(country = 'CHN',
                       indicator = 'AG.PRD.CREL.MT')

```

## Variável

Apresenta 3 variáveis diferentes entre elas temos:\

**PASSAGEIROS TRANSPORTADOS**

A variável **Passageiros Transportados** indica o número total de passageiros transportados por um determinado meio de transporte (como avião, ônibus, trem ou metrô) durante um período de tempo específico. Esse indicador é importante para medir a demanda e a capacidade de transporte de uma empresa ou setor, refletindo diretamente a popularidade e a eficiência do serviço oferecido. Em contextos gerais, essa variável pode ser usada para analisar o crescimento do setor de transporte e a mobilidade de uma população, sendo uma métrica fundamental no planejamento urbano e no desenvolvimento de infraestruturas de transporte.

### Forças Armadas

A variável **Forças Armadas** representa o número total de membros ou o orçamento destinado às forças armadas de um país, responsáveis pela defesa nacional e pela segurança do território. Essa variável reflete a capacidade de um país de proteger suas fronteiras e garantir sua soberania. Em contextos gerais, as forças armadas são usadas para avaliar a política de defesa de um país, sua estabilidade política e seu poder militar, sendo crucial para analisar o impacto de gastos públicos, a alocação de recursos e a postura militar em relação a outros países.

### Produção de Cereal

A variável **Produção de Cereal** mede a quantidade total de cereais (como trigo, milho, arroz, entre outros) produzidos em uma determinada região ou país durante um período específico. Esse indicador está relacionado à segurança alimentar, à sustentabilidade agrícola e ao desempenho econômico do setor agrícola. Em contextos gerais, a produção de cereal é utilizada para avaliar a eficiência da agricultura, as condições climáticas e as políticas agrícolas de um país, além de ser um fator essencial nas negociações comerciais e no estudo de mercados internacionais de alimentos.

## GRÁFICO DADOS EM PAINEL

Um gráfico de dados em painel é empregado para exibir informações que envolvem duas ou mais dimensões ao longo do tempo. Esse tipo de gráfico permite observar a evolução de diferentes países, regiões ou estados em relação a uma variável específica ao longo de um período.

Além disso, o gráfico de dados em painel facilita a comparação entre várias localidades, permitindo identificar padrões, como a continuidade de um crescimento ou a estagnação em determinadas áreas.

```{r}
#| label: dadosempainel 
#| warning: false
#| echo: false

ggplot(PASSENGERS_CARRIED, aes(x = year, y = IS.AIR.PSGR)) +
  
  
  # Primeiro, plota os outros países (base cinza)
  geom_point(data = subset(PASSENGERS_CARRIED, iso2c != "BR"),
             aes(x = year, y = IS.AIR.PSGR),
             color = "grey70",
             size = 1.5,
             alpha = 0.7) +
  
  # Depois, por cima de tudo, plota os dados do Brasil em verde escuro
  geom_point(data = subset(PASSENGERS_CARRIED, iso2c == "BR"),
             aes(x = year, y = IS.AIR.PSGR),
             color = "#006400",  # Verde escuro
             size = 4,
             alpha = 1) +  # Totalmente visível
  
  # Títulos e eixos
  labs(
    title = "Passageiros Transportados por Via Aérea",
    x = "Ano",
    y = "Passageiros Transportados por Via Aérea"
  ) +
  
  # Tema moderno
  theme_minimal(base_size = 14) +
  theme(
    plot.title = element_text(face = "bold", size = 16, hjust = 0.5),
    panel.grid.major = element_line(color = "grey85"),
    panel.grid.minor = element_blank()
  )
  
  
```

## GRÁFICO CORTE TRANSVERSAL

Um gráfico de dados de corte transversal é usado para apresentar informações de vários elementos (como países, estados ou regiões) em um único momento no tempo.

Esse tipo de gráfico permite comparar como diferentes unidades se posicionam em relação a uma variável em um determinado período, ajudando a identificar desigualdades ou padrões de comportamento. Por exemplo, ao analisar a expectativa de vida em 2023, podemos perceber quais países possuem economias mais fortes ou mais frágeis naquele ano específico.

```{r}
#| label: cortetransversal
#| warning: false
#| echo: false  

# Corrigir: não instalar nem carregar gganimate
# (não precisa de install.packages nem library(gganimate))

# Criar variável de destaque
FORCAS_ARMADAS <- FORCAS_ARMADAS %>%
  mutate(pais_destacado = ifelse(country == "United States", "Estados Unidos", "Outros"))

# Gráfico
ggplot(FORCAS_ARMADAS, aes(x = year, y = MS.MIL.TOTL.P1)) +
  
  # Outros países
  geom_point(data = filter(FORCAS_ARMADAS, pais_destacado == "Outros"),
             aes(color = pais_destacado),
             alpha = 0.5,
             size = 2) +
  
  # Estados Unidos
  geom_point(data = filter(FORCAS_ARMADAS, pais_destacado == "Estados Unidos"),
             color = "blue",
             size = 5) +
  
  labs(
    title = "Efetivo das Forças Armadas em 2020",
    subtitle = "Destaque para os Estados Unidos",
    x = "Ano",
    y = "Forças Armadas (Total de Pessoal)",
    color = "País"
  ) +
  scale_color_manual(values = c("Outros" = "gray70", "Estados Unidos" = "blue")) +
  theme_minimal(base_size = 14) +
  theme(
    plot.title = element_text(face = "bold", size = 16, hjust = 0.5),
    plot.subtitle = element_text(size = 12, hjust = 0.5),
    legend.position = "bottom"
  )
```

## GRÁFICO SÉRIE TEMPORAL

O gráfico de dados de série temporal é utilizado para acompanhar o desenvolvimento de uma única variável ao longo dos anos. Esse tipo de gráfico permite observar como uma variável se altera ao longo de diferentes períodos, ajudando a identificar tendências, ciclos e variações sazonais. Por exemplo, ao analisar a "Expectativa de Vida ao Nascer", o gráfico de série temporal mostra os dados específicos de um único país (como o Brasil) ao longo do tempo.

Com a série temporal, é possível ver a evolução da Expectativa de Vida ao Nascer de maneira progressiva, identificando, por exemplo, anos de aceleração ou estagnação, e associando essas mudanças a eventos históricos, como melhorias no sistema de saúde ou crises econômicas.

```{r}
#| label: serietemporal
#| warning: false 
#| echo: false    

ggplot(producao_cereal, aes(x = year, y = AG.PRD.CREL.MT)) +
  
  # Linha da China em vermelho vibrante
  geom_line(color = "#FF4500", size = 2) +
  
  # Pontos em gradiente para destacar valores
  geom_point(aes(color = AG.PRD.CREL.MT), size = 3) +
  
  # Escala de cor vibrante (azul para vermelho intenso)
  scale_color_gradient(low = "#00FFFF", high = "#FF4500") +
  
  # Títulos e eixos personalizados
  labs(
    title = "🚀 Produção de Cereal na China (Série Temporal)",
    subtitle = "Evolução ao longo dos anos com destaque moderno",
    x = "Ano",
    y = "Produção de Cereal (Toneladas)",
    color = "Produção"
  ) +
  
  # Tema moderno com fundo escuro
  theme_minimal(base_size = 14) +
  theme(
    plot.background = element_rect(fill = "#121212", color = NA),
    panel.background = element_rect(fill = "#121212", color = NA),
    panel.grid.major = element_line(color = "#444444"),
    panel.grid.minor = element_line(color = "#444444"),
    plot.title = element_text(face = "bold", size = 18, hjust = 0.5, color = "white"),
    plot.subtitle = element_text(size = 12, hjust = 0.5, color = "white"),
    axis.title = element_text(color = "white"),
    axis.text = element_text(color = "white"),
    legend.title = element_text(color = "white"),
    legend.text = element_text(color = "white")
  )


```
