---
title: "Acesso à Eletricidade nas Áreas Rurais"
format:
  html:
    toc: true
    number-sections: true
    css: justificar.css
---

```{r}
#| label: pacotes
#| warning: false
#| echo: false

# Pacotes necessários
library(tidyverse)
library(WDI)
library(sf)
library(rnaturalearth)
library(rnaturalearthdata)
library(ggplot2)
library(viridis)
library(gganimate)
library(readr)
library(dplyr)
```

# **Acesso à Eletricidade nas Áreas Rurais**

A variável representa o **percentual da população rural com acesso à eletricidade**, sendo um dos principais indicadores de desenvolvimento socioeconômico. Desde os anos **1960**, o acesso era bastante **limitado**, especialmente na **África Subsaariana**, **Ásia Meridional** e partes da **América Latina**.

A partir das décadas de **1980 e 1990**, houve uma ampliação significativa do acesso, impulsionada por **políticas públicas** de eletrificação rural e o apoio de instituições internacionais como o **Banco Mundial**. O avanço tecnológico, sobretudo com a introdução de **energias renováveis** e **micro-redes solares**, acelerou o progresso, especialmente em áreas remotas.

Nos anos **2000 e 2010**, países como **Índia**, **Bangladesh** e nações latino-americanas atingiram níveis elevados de eletrificação rural, enquanto algumas regiões africanas ainda enfrentam **desafios** importantes.

Atualmente, embora a média global de acesso rural à eletricidade ultrapasse **80%**, as **desigualdades regionais persistem**, com países desenvolvidos próximos de **100%**, enquanto partes da África mantêm índices inferiores a **30%**. O acesso universal até **2030** permanece um dos principais objetivos da **Agenda 2030 da ONU**, por meio do **ODS 7** — Energia Limpa e Acessível.

```{r}
#| label: dados-bm
#| warning: false
#| echo: false

electricity_data <- WDI(
  indicator = "EG.ELC.ACCS.RU.ZS",
  start = 1990,
  end = as.numeric(format(Sys.Date(), "%Y")),
  extra = TRUE
)

electricity_data <- electricity_data |>
  filter(!is.na(iso3c)) |>
  select(
    iso3c,
    country,
    region,
    year,
    rural_electricity = EG.ELC.ACCS.RU.ZS
  )

```

```{r}
#| label: Obter-o-mapa-do-mundo
#| warning: false
#| echo: false

world <- ne_countries(scale = "medium", returnclass = "sf") |>
  mutate(iso_a3 = as.character(iso_a3))


```

```{r}
#| label: Unir-dados-com-o-mapa
#| warning: false
#| echo: false

# Fazer a junção para todos os anos
world_data <- world |>
  right_join(electricity_data, by = c("iso_a3" = "iso3c"))


```

```{r}
#| label: criar-mapa
#| warning: false
#| message: false
#| echo: false

#| label: criar-mapa
#| warning: false
#| message: false
#| echo: false

# Filtra anos com dados em eletricidade rural
anos_validos <- world_data |>
  filter(!is.na(rural_electricity)) |>
  pull(year) |>
  unique() |>
  sort()

# Cria base apenas com os anos válidos
data_animada <- world_data |>
  filter(year %in% anos_validos)

# Cria o gráfico animado com eletricidade rural
grafico_animado <- ggplot(world_data) +
  geom_sf(aes(fill = rural_electricity)) +
  transition_manual(year)+
  labs(
    title = "Acesso à eletricidade na área rural - {current_frame}",
  ) +
  theme_minimal()

# Salva como GIF
gganimate::animate(
  grafico_animado,
  fps = 10,
  renderer = gganimate::gifski_renderer("grafico.gif")
)

```

```{r}
#| echo: false


#anim_save("grafico_eletricidade_rural.gif", animation = animacao)

```
